臺灣高等法院刑事判決　　　　　　　　99年度上訴字第4339號
上　訴　人　臺灣宜蘭地方法院檢察署檢察官
上　訴　人
即　被　告　曹金和
選任辯護人　吳振東律師
上列上訴人等因被告違反毒品危害防制條例案件，不服臺灣宜蘭
地方法院98年度訴字第465 號，中華民國99年11月17日所為之第
一審判決（起訴案號：臺灣宜蘭地方法院檢察署98年度偵字第34
13號），提起上訴，本院判決如下：
    主  文
上訴駁回。
    事  實
一、曹金和有多次違反毒品危害防制條例前科，並曾因毒品案件
    ，分別經本院及臺灣宜蘭地方法院以94年度上訴字第18號判
    決、94年度訴字第244 號判決及95年度訴字第36號判決判處
    有期徒刑十月、四月、八月、一年，經減刑並定應執行刑為
    有期徒刑一年四月確定，於民國96年8月7日執行完畢出監。
    詎其仍不知悔改，明知海洛因經列為第一級毒品，未經許可
    不得轉讓，竟基於轉讓第一級毒品海洛因之犯意，於98年 7
    月21日下午1、2時許，在其位於宜蘭縣羅東鎮○○路19巷 3
    弄68號6樓之2之租屋處，無償轉讓價值約新臺幣（下同）一
    、二百元之毒品海洛因（摻雜在香菸內）予友人游掌堡一次
    。
二、案經宜蘭縣政府警察局礁溪分局報請臺灣宜蘭地方法院檢察
    署檢察官偵查起訴。
    理  由
壹、程序之證據能力部分
一、按被告以外之人，於審判外之言詞或書面陳述，除法律有規
    定者外，不得作為證據，刑事訴訟法第159條第1項定有明文
    。經查，證人游掌堡、黃幸得、林世通於警詢時之證詞，屬
    於被告以外之人，於審判外之言詞陳述，上訴人即被告曹金
    和及其選任辯護人既否認該等陳述有證據能力，且查無其他
    例外得以之作為證據之各種情形，其所為之陳述，應無證據
    能力，但得作為彈劾其證詞之用。
二、又按被告以外之人於審判外之陳述，雖不符合同法第159 條
    之1至第159條之4 之規定，但經當事人於審判程序同意作為
    證據，法院審酌該言詞陳述或書面陳述作成時之情況，認為
    適當者，亦得為證據；當事人、代理人或辯護人於法院調查
    證據時，知有第159條第1項不得為證據之情形，而未於言詞
    辯論終結前聲明異議者，視為有前項之同意。刑事訴訟法第
    159條第1項及第159條之5分別定有明文。本件檢察官、被告
    及其選任辯護人，於言詞辯論終結前，就本件判決所引用卷
    內被告以外之人於審判外之陳述（包括人證、書證），除前
    開列舉部分外，於本院審理時均表示不爭執，且同意作為證
    據，經本院審酌該等證據之做成情況，核無違法取證或其他
    瑕疵，認均適為本案認定事實之依據，依刑事訴訟法第 159
    條之5 規定，均有證據能力。
貳、實體部分
甲、有罪部分─
一、認定事實所憑之證據及理由：
（一）訊據被告，固坦認游掌堡確有於上開時日至其住處向其借
      車，惟矢口否認有何轉讓毒品海洛因予游掌堡之犯行，辯
      稱：我沒有轉讓毒品給游掌堡，我承認我有施用毒品海洛
      因，我施用的犯行也已經被判刑，當天是游掌堡他自己沒
      經過我同意就拿我放在桌上的香菸去抽，當時我並不在場
      云云。惟：
（二）經查，上開犯罪事實，業據證人游掌堡於偵查中具結證述
      ：我在當天下午1、2點，到曹金和位於羅東的租屋處向其
      借車時，我看到他桌上的菸灰缸內有半支菸，我知道裡面
      有海洛因，經詢問他後，我就拿原來放在桌上的半支香菸
      來抽，當時我沒有給予對價，我也不知道香菸內摻雜的海
      洛因價值是多少，但一般一支捲菸都是摻五百元左右量的
      海洛因等語明確（見98年度偵字第3414號偵查卷【下稱偵
      查卷】第44頁至第45頁）；證人游掌堡對於究竟係在何時
      、何地、如何由被告處無償取得毒品海洛因，及其取得之
      毒品海洛因數量等情均證述得十分具體明確，且被告亦坦
      認證人游掌堡當日的確曾至其租屋處向其借車等情在卷，
      而與證人游掌堡所述相符。衡情，被告與證人游掌堡間並
      無仇怨，又因此自被告處免費「享用」海洛因，證人游掌
      堡自無於偵查中誣指被告轉讓海洛因予其之必要，故堪認
      證人游掌堡於偵查中所為之證述較為可採。至於證人游掌
      堡雖於原審審理時改口證稱係因為去被告租屋處幫被告打
      掃，在菸灰缸內發現剩餘之半根香菸，所以自行取走使用
      ，被告事先並未同意云云（見原審卷第215頁至第217頁筆
      錄），然衡之常情，證人游掌堡既係至被告的住處向被告
      借車，何以會自行主動幫被告清理家中環境、甚且幫被告
      清理菸灰缸？且證人游掌堡自承其之前即有施用過海洛因
      ，施用的方式都是摻在香菸內吸食，所以其看到香煙就知
      道那裡面有摻海洛因等情在卷，更可知證人游掌堡看見被
      告放在菸灰缸內之半支香煙內摻有海洛因，表示被告有在
      施用毒品，何以會在未告知被告之情形下即自行取走使用
      ？若真是如此，其與被告既無夙怨，為何在警詢、偵詢時
      均未曾提及對被告有利之此點？是以，證人游掌堡於原審
      審理時所為之證述，實與常情不符，顯係事後迴護被告之
      詞，不足採信，應以證人游掌堡於偵查中所為之證述較為
      可採，被告應確有無償轉讓毒品海洛因予證人游掌堡之事
      實無訛，被告空言否認犯罪，實不足採。
（三）綜上所述，本件事證已臻明確，被告轉讓第一級毒品海洛
      因之犯行堪以認定，應予依法論科。
二、論罪與科刑：
（一）罪名─核被告所為，係犯毒品危害防制條例第8條第1項之
      轉讓第一級毒品海洛因罪；被告持有海洛因之低度行為，
      為其轉讓之高度行為所吸收，不另論罪。
（二）累犯─被告有上開如事實欄所載之多次違反毒品危害防制
      條例前科，最近一次係於96年8月7日執行完畢出監，有本
      院被告前案紀錄表在卷可按，其受前開有期徒刑之執行完
      畢後，五年內故意再犯本件有期徒刑以上之罪，為累犯，
      應依刑法第47條第1 項規定加重其刑。
三、原審以被告之罪證明確，適用毒品危害防制條例第8條第1項
    、刑法第11條前段、第47條第1 項規定，並審酌被告之素行
    、智識程度，轉讓第一級毒品海洛因與他人，傷害他人身心
    健康，助長社會不良風氣，並審酌被告於犯後態度等一切情
    狀，量處有期徒刑一年四月，核其認事用法並無違誤，量刑
    亦屬適當。被告就此部分不服原判決提起上訴，為無理由，
    應予駁回。
乙、無罪部分─
一、公訴意旨另以：被告明知毒品危害防制條例明定第一級毒品
    海洛因不得販賣，竟仍基於販賣海洛因之犯意，先由不詳管
    道販入海洛因後，再於如附表一至附表五所示之時間、地點
    及方法，售予黃幸得、林世通共五次，因認被告所為，係涉
    犯毒品危害防制條例第4條第1項之販賣第一級毒品罪嫌。
二、按犯罪事實應依證據認定之，無證據不得認定犯罪事實；又
    不能證明被告犯罪者，法院應諭知無罪之判決，刑事訴訟法
    第154條第2項、第301條第1項分別定有明文。次按認定不利
    於被告之事實，須依積極證據，茍積極證據不足為不利於被
    告事實之認定時，即應為有利於被告之認定，更不必任何有
    利之證據；又刑事訴訟法上所謂認定犯罪事實之積極證據，
    係指適合於被告犯罪事實認定之積極證據而言，雖不以直接
    證據為限，間接證據亦包括在內，然而無論直接或間接證據
    ，其為訴訟上之證明，須於通常一般之人均不致有所懷疑，
    而得確信其為真實之程度者，始得據為有罪之認定，倘其證
    明尚未達到此一程度，而有合理之懷疑存在而無從使事實審
    法院得有罪之確信時，即應由法院為諭知被告無罪之判決（
    最高法院40年台上字第86號、30年上字第816 號、29年上字
    第3105號、76年台上字第4986號判例意旨參照）。再按，施
    用毒品者，其所稱來源為某人之供述，須補強證據以擔保其
    供述之真實性，良以施用毒品者其供述之憑信性本不及於一
    般人，況施用毒品者其供出來源，因而破獲者，法律復規定
    得減輕其刑，其有為偵查機關誘導、或為邀輕典而為不實之
    陳述之可能，其供述之真實性自有合理之懷疑，是施用毒品
    者關於其向某人購買毒品或毒品受讓自某人之供述，必須補
    強證據佐證，以擔保其供述之真實性，俾貫徹刑事訴訟無罪
    推定及嚴格證明之基本原則。而茲所謂補強證據，指其他有
    關證明施用毒品者之關於毒品交易或來源之供述真實性之相
    關證據而言，必須與施用毒品者關於毒品提供者之供述，具
    有相當程度之關連性，而足使一般人對施用毒品者關於毒品
    交易或來源之供述，並無合理之懷疑存在，而得確信其為真
    實，始足當之（最高法院94年度台上字第2033號裁判要旨可
    為參照）。
三、檢察官認被告涉犯販賣海洛因之罪嫌，無非以證人黃幸得、
    林世通於警詢及偵查中之證述為其論據。訊據被告堅決否認
    有何檢察官所指之上述犯行，辯稱：我不曾販賣海洛因予黃
    幸得、林世通等語。
四、經查：
（一）證人黃幸得雖曾於偵查中證述：「曾向曹金和購買過海洛
      因至少有五、六次以上，97年4月5日傍晚以電話聯絡後，
      至曹金和礁溪鄉○○路住處購買三千元的海洛因，毒品透
      明分裝袋裝好由曹金和本人交給我。同日晚間8 點多，以
      如前次之方式，再向曹金和購買二千元海洛因」等語（見
      98年度偵字第3414號卷第20頁至第22頁）；然證人黃幸得
      於原審審理時則證述我並不認識被告，其係向阿和仔購買
      毒品，沒有向被告買過毒品等語在卷（見原審卷第152 頁
      第158 頁筆錄），則以證人黃幸得先後於偵查中及原審審
      理時所為證述之內容已有不符，其於偵查中所為證述是否
      足採，已有可疑。況依證人黃幸得前於警詢中證述：「於
      97年4、5月間先後向綽號大胖和之男子購買過三、四次海
      洛因，每次均購買一千元海洛因」等語（見警卷第6 頁至
      第8 頁筆錄），亦與其於偵查中所為證述向被告購買海洛
      因之時間、次數均有差異，故證人黃幸得於偵查中之證述
      ，尚難遽採為真實，則公訴意旨所指被告販賣海洛因予黃
      幸得之犯行，除證人黃幸得上開有瑕疵之單一指證外，別
      無其他證據足以佐認證人黃幸得之陳述如何與事實相符，
      尚有合理懷疑之存在，無從形成被告有罪之確信，從而檢
      察官僅憑證人黃幸得之片面指證，遽認被告有附表一至三
      所示販賣海洛因予證人黃幸得之情事，其舉證尚有未足，
      無從認定為真實。
（二）證人林世通雖於偵查中證述：「曾向曹金和購買過二次海
      洛因，97年6 月中旬以電話聯絡後，至曹金和塭底住處購
      買二千元海洛因，毒品以透明分裝袋包好，由曹金和親自
      交付，97年6 月底以同樣方式向曹金和購買三千元海洛因
      ，亦由曹金和本人交付」等語（見98年度偵字第3414號卷
      第54頁至第57頁筆錄），然證人林世通於原審審理時則證
      述我於警詢偵查中指認被告販賣毒品係因可以減免刑期且
      不會被抓等語在卷（見原審卷第158頁至第162頁筆錄），
      則以證人林世通先後於偵查及本院審理時所為證述內容已
      有不符，況以施用毒品者供出來源，因而破獲者，法律復
      規定得減輕其刑，其有為偵查機關誘導、或為邀輕典而為
      不實之陳述之可能，故證人林世通之證述之真實性自有合
      理之懷疑，不得遽採為被告不利之證明，自應有補強證據
      佐證，以擔保其供述之真實性，然公訴意旨所指被告販賣
      海洛因予林世通之犯行，除證人林世通上開單一指證外，
      別無其他證據足以佐認證人林世通之陳述如何與事實相符
      ，尚有合理懷疑之存在，無從形成被告有罪之確信，從而
      公訴人僅憑證人林世通之片面指證，遽認被告有附表四、
      五所示販賣海洛因予證人林世通之情事，其舉證尚有未足
      ，亦無從認定為真實。
五、綜上所述，原審依檢察官所舉之證據，認均無法使其形成被
    告有罪之心證而證明被告確有販賣海洛因予附表一至五所示
    之人之犯行，此外，復查無其他積極證據足以證明被告有公
    訴意旨所指之犯行，不能證明被告犯罪，依前述說明，就被
    告被訴販賣第一級毒品海洛因之部分為無罪之諭知，核無違
    誤。
六、檢察官不服原審認定被告販賣毒品無罪而提起上訴，其理由
    為：
（一）被告於歷經證人多人指證其身份、住處及販毒情事後，始
      經警方追及其因通緝而藏匿之新址，並經聲請獲准而加以
      搜索，當場查獲被告所有之海洛因六小包，毛重10.81 公
      克，安非他命八小包，毛重12.04 公克，電子磅秤一台，
      分裝空袋一大包，行動電話三具，及轉讓毒品予游掌堡，
      以其持有之毒品數量及分裝情形，應堪認定證人黃幸得、
      林世通於偵查中具結指證被告販賣海洛因予其等之證詞應
      屬實在。
（二）證人黃幸得於審理中係蓄意說謊，竟連其與被告相識且曾
      同監、其曾至被告住處等等被告所承認之事實都否認，足
      認其係因為特殊之原因於審理中不能據實陳述，而其於偵
      查中具結而為之陳述，與其於約半年前在警方所供大致相
      符，且其供述過程全係主動而為，始屬可信。
（三）證人林世通於偵查中具結所為證詞，雖與其在警詢中所述
      ，時隔一年之久，仍然完全相符，應可採信，至其於審理
      中所稱可以減免刑期云云，顯非警方職掌，且係泛指，不
      明所以，所稱不會被抓云云，亦與其後被抓多次之事實不
      符，故其於審理中所言，並非可信。
（四）綜上所述，原判決認事用法尚嫌未洽，爰依刑事訴訟法第
      344條第1 項，第361條提起上訴，請將原判決撤銷，更為
      適當合法之判決。
七、經查，本件檢察官起訴書所列證據及卷內訴訟資料，已經本
    院逐一論證，參互審酌如上，尚無從獲得被告有罪之心證，
    均如前述。檢察官上訴意旨，除指出有上開毒品等物扣案外
    ，並未提出任何新事證；惟本案於查獲被告時所起出之上開
    毒品海洛因六小包（毛重10.81 公克）、安非他命八小包（
    毛重12.04 公克）及電子磅秤一台等物，均經檢察官作為認
    定被告有涉犯施用毒品犯行之證據而另行起訴（見本院卷第
    79頁至第81頁，臺灣宜蘭地方法院檢察署98年度毒偵字第49
    2號起訴書），並經原審以98年度訴字第507號判決宣告沒收
    銷燬確定（見本院卷第77頁至第78頁），起訴檢察官並未列
    為本案被告涉嫌販毒之證據，原審未予考量，尚非違誤；且
    被告係長期施用毒品之人，有上開本院被告前案紀錄表在卷
    可憑，其於本案為警查獲時，扣得上開毒品，與其經採尿後
    呈鴉片類及安非他命類陽性反應之驗尿結果吻合（見上開起
    訴書及判決書所載），是否即得作為被告販賣毒品之證據，
    尚需其他證據，而檢察官除此之外，僅就原審採證及認事再
    為爭執，以檢察官所提出之證據尚難遽認被告有何起訴意旨
    所指之犯行，認此部分上訴意旨核無理由，應予駁回。
、據上論斷，應依刑事訴訟法第368 條，判決如主文。
本案經檢察官張熙懷到庭執行職務。
中    華    民    國   100    年    4     月    29    日
                  刑事第十四庭  審判長法  官  陳志洋
                                      法  官  梁耀鑌
                                      法  官  遲中慧
以上正本證明與原本無異。
如不服本判決，應於收受送達後10日內向本院提出上訴書狀，其
未敘述上訴之理由者並得於提起上訴後10日內向本院補提理由書
（均須按他造當事人之人數附繕本）「切勿逕送上級法院」。
                                      書記官  陳韋杉
中    華    民    國   100    年    5     月    2     日
附表一（證人黃幸得）：
   ┌───┬───────┬──────┬────┬────────┐
   │交易時│交易地點      │交易物品    │金額（新│交易方式        │
   │間    │              │            │臺幣）  │                │
   ├───┼───────┼──────┼────┼────────┤
   │97年4 │被告位於宜蘭縣│海洛因      │三千元  │證人黃幸得先以電│
   │月5日 │礁溪鄉○○路36│            │        │話與被告聯絡，再│
   │傍晚5 │號住處        │            │        │前往被告住處進行│
   │時許  │              │            │        │交易            │
   │      │              │            │        │                │
   └───┴───────┴──────┴────┴────────┘
附表二（證人黃幸得）：
   ┌───┬───────┬──────┬────┬────────┐
   │交易時│交易地點      │交易物品    │金額（新│交易方式        │
   │間    │              │            │臺幣）  │                │
   ├───┼───────┼──────┼────┼────────┤
   │97年4 │被告位於宜蘭縣│海洛因      │二千元  │證人黃幸得前往被│
   │月5日 │礁溪鄉○○路36│            │        │告住處進行交易  │
   │傍晚間│號住處        │            │        │                │
   │8時許 │              │            │        │                │
   │      │              │            │        │                │
   └───┴───────┴──────┴────┴────────┘
附表三（證人黃幸得）：
   ┌───┬───────┬──────┬────┬────────┐
   │交易時│交易地點      │交易物品    │金額（新│交易方式        │
   │間    │              │            │臺幣）  │                │
   ├───┼───────┼──────┼────┼────────┤
   │97年4 │被告位於宜蘭縣│海洛因      │一千元  │證人黃幸得前往被│
   │月8、9│礁溪鄉○○路36│            │        │告住處進行交易  │
   │日傍晚│號住處        │            │        │                │
   │      │              │            │        │                │
   └───┴───────┴──────┴────┴────────┘
附表四（證人林世通）：
   ┌───┬───────┬──────┬────┬────────┐
   │交易時│交易地點      │交易物品    │金額（新│交易方式        │
   │間    │              │            │臺幣）  │                │
   ├───┼───────┼──────┼────┼────────┤
   │97年6 │被告位於宜蘭縣│海洛因      │二千元  │證人林世通前往被│
   │月中旬│礁溪鄉○○路36│            │        │告住處進行交易  │
   │某日  │號住處        │            │        │                │
   │      │              │            │        │                │
   └───┴───────┴──────┴────┴────────┘
附表五（證人林世通）：
   ┌───┬───────┬──────┬────┬────────┐
   │交易時│交易地點      │交易物品    │金額（新│交易方式        │
   │間    │              │            │臺幣）  │                │
   ├───┼───────┼──────┼────┼────────┤
   │97年6 │被告位於宜蘭縣│海洛因      │三千元  │證人林世通前往被│
   │月底某│礁溪鄉○○路36│            │        │告住處進行交易  │
   │日    │號住處        │            │        │                │
   └───┴───────┴──────┴────┴────────┘
附錄本案論罪科刑法條全文：
毒品危害防制條例第8條第1項
轉讓第一級毒品者，處一年以上七年以下有期徒刑，得併科新臺
幣一百萬元以下罰金。